【裁判字號】    96,訴,5493
【裁判日期】    970122
【裁判案由】    毒品危害防制條例
【裁判全文】
臺灣高雄地方法院刑事判決              96年度訴字第5493號
公  訴  人  臺灣高雄地方法院檢察署檢察官
被      告  甲○○
上列被告因違反毒品危害防制條例案件，經檢察官提起公訴（96
年度毒偵字第8698號、第9814號），被告於本院準備程序為有罪
之陳述，經合議庭裁定由受命法官依簡式審判程序獨任審理，本
院判決如下：
    主  文
甲○○施用第一級毒品，累犯，處有期徒刑玖月，扣案之海洛因
壹包（檢驗前淨重零點壹參陸公克，檢驗後淨重零點壹貳陸公克
），沒收銷燬之；又施用第一級毒品，累犯，處有期徒刑玖月。
應執行有期徒刑壹年肆月，扣案之海洛因壹包（檢驗前淨重零點
壹參陸公克，檢驗後淨重零點壹貳陸公克），沒收銷燬之。
    事  實
一、甲○○前於民國87年間因施用毒品案件，經本院裁定送觀察
    、勒戒，認有繼續施用毒品之傾向，再經本院裁定令入強制
    戒治處所施以強制戒治，嗣經停止戒治並付保護管束，於88
    年7 月20日期滿而強制戒治執行完畢釋放，由臺灣高雄地方
    法院檢察署檢察官以88年度戒偵字第123 號不起訴處分確定
    。又於88年間因施用毒品案件，經本院裁定令入戒治處所施
    以強制戒治，嗣經停止戒治、撤銷停止戒治，而於90年6 月
    6 日強制戒治執行完畢釋放。復於92年間因施用毒品案件，
    經本院以92年度毒聲字第5824號裁定令入強制戒治處所施以
    強制戒治，嗣因法律修正而未予繼續執行。另其於92年間因
    上述施用毒品案件，經本院以92年度訴字第2725號判決判處
    有期徒刑9 月確定；於同年另因竊盜案件，經本院以92年度
    簡字第2742號判決判處有期徒刑4 月確定，並與前開罪刑合
    併定應執行刑有期徒刑1 年，甫於94年1 月8 日縮短刑期執
    行完畢。詎其仍不知悔改並戒除毒癮，明知海洛因業經公告
    為毒品危害防制條例第2 條第2 項第1 款所列管之第一級毒
    品，不得非法持有、施用，且於前開強制戒治執行完畢釋放
    後5 年內，已於92年間再犯前揭施用毒品案件經判處徒刑並
    執行完畢，竟基於施用第一級毒品海洛因之犯意，分別於96
    年9 月11日18時許、同年10月11日18時許，均在高雄市○○
    區○○街38巷1 號住處內，皆以將第一級毒品海洛因放入香
    煙點燃後吸食其煙霧之方式，各施用第一級毒品海洛因1 次
    。嗣分別於同年9 月13日15時20分許，在上開住處前為警盤
    查後，當場扣得第一級毒品海洛因1 小包（檢驗前淨重0.13
    6 公克，檢驗後淨重0.126 公克），並採集尿液送驗後呈嗎
    啡、可待因陽性反應；於同年10月11日23時10分許至高雄市
    政府警察局楠梓分局偵查隊辦公室協助調查另案毒品案件時
    ，經採集其尿液送驗後呈嗎啡陽性反應而查悉上情。
二、案經高雄市政府警察局、高雄市政府警察局楠梓分局分別移
    送及報告臺灣高雄地方法院檢察署檢察官偵查起訴。
    理  由
一、按本案被告甲○○所犯係死刑、無期徒刑、最輕本刑為3 年
    以上有期徒刑以外之罪，其於準備程序就前揭被訴事實為有
    罪之陳述，經受命法官告知簡式審判程序之旨，並聽取其與
    公訴人之意見後，本院認無不得或不宜改依簡式審判程序進
    行之情形，爰依刑事訴訟法第273 條之1 第1 項規定，裁定
    本件由受命法官獨任進行簡式審判程序，合先敘明。
二、上揭事實，業據被告於本院審理中供承不諱，且被告於96年
    9 月13日17時11分許、同年10月23時20分許為警採尿送驗之
    結果，分別呈「可待因、嗎啡」、「嗎啡」陽性反應，有高
    雄市立凱旋醫院96年9 月26日編號A00000000 號、同年10月
    22日編號A00000000 號濫用藥物尿液檢驗報告2 紙及尿液採
    證代碼對照表、尿液檢體監管記錄表各1 份附卷可稽。又扣
    案之米白色粉末1 包，以氣相層析質譜儀分析法，分析檢驗
    結果，確呈第一級毒品海洛因陽性反應，有卷附高雄市立凱
    旋醫院96年9 月26日凱醫驗字第5057號檢驗報告1 紙足憑，
    堪認確係第一級毒品海洛因無訛。是被告之自白與事實相符
    ，堪可採為本件論罪科刑之依據。本案事證明確，被告上開
    施用第一級毒品犯行，堪以認定。
三、第按海洛因為毒品危害防制條例第2 條第2 項第1 款所稱之
    第一級毒品，不得施用、持有。次按，犯毒品危害防制條例
    第10條施用第一級毒品之罪者，檢察官應聲請法院裁定，令
    被告入勒戒處所觀察、勒戒，經觀察、勒戒後，檢察官依據
    勒戒處所之陳報，認受觀察、勒戒人無繼續施用毒品傾向者
    ，應即釋放，並為不起訴之處分；認受觀察、勒戒人有繼續
    施用毒品之傾向者，檢察官應聲請法院裁定令入戒治處所強
    制戒治，其期間為6 個月以上，至無繼續強制戒治之必要為
    止，但最長不得逾1 年，強制戒治期滿，應即釋放，由檢察
    官為不起訴之處分。觀察、勒戒或強制戒治執行完畢釋放後
    ，5 年內再犯第10條之罪者，應依一般刑事訴訟程序予以起
    訴論罪科刑，此觀諸毒品危害防制條例第20條第1 項、第2
    項、第23條第1 項、第2 項規定自明。而被告若於5 年內已
    再犯，經依法追訴處罰，縱其第3 次（或第3 次以上）再度
    施用毒品之時間，在初犯經觀察、勒戒或強制戒治執行完畢
    釋放5 年以後，已不合於「5 年後再犯」之規定，且因已於
    「5 年內再犯」，顯見其再犯率甚高，原實施觀察、勒戒或
    強制戒治，已無法收其實效，即應依該條例第10條處罰（最
    高法院95年第7 次刑事庭會議決定可資參照）。本件被告前
    於87年間因施用毒品案件，經本院裁定送觀察、勒戒，認有
    繼續施用毒品之傾向，再經本院裁定令入強制戒治處所施以
    強制戒治，嗣經停止戒治並付保護管束，於88 年7月20日期
    滿而強制戒治執行完畢釋放，由臺灣高雄地方法院檢察署檢
    察官以88年度戒偵字第123 號不起訴處分確定。又於88年間
    因施用毒品案件，經本院裁定令入戒治處所施以強制戒治，
    嗣經停止戒治、撤銷停止戒治，而於90年6 月6 日強制戒治
    執行完畢釋放。復於92年間因施用毒品案件，經本院以92年
    度毒聲字第5824號裁定令入強制戒治處所施以強制戒治，嗣
    因法律修正而未予繼續執行，並另經本院以92年度訴字第27
    25號判決判處有期徒刑9 月確定，有臺灣高雄地方法院檢察
    署刑案資料查註紀錄表、全國施用毒品案件紀錄表及臺灣高
    等法院被告前案紀錄表、在監在押全國紀錄表各1 件在卷可
    參，是被告於上開強制戒治執行完畢釋放後，5 年內再犯上
    開施用毒品案件經本院判處上開徒刑確定，則本件施用毒品
    罪雖係在前開強制戒治執行完畢釋放5 年後所犯，揆諸前揭
    說明，仍應依法論科。
四、核被告所為，係犯毒品危害防制條例第10條第1 項之施用第
    一級毒品罪。被告持有第一級毒品之低度行為，為施用第一
    級毒品之高度行為所吸收，不另論罪。被告先後所犯上開施
    用第一級毒品2 罪，犯意各別，犯罪構成要件互殊，應予分
    論併罰。另其於92年間因施用毒品案件，經本院以92年度訴
    字第2725號判決判處有期徒刑9 月確定；於同年另因竊盜案
    件，經本院以92年度簡字第2742號判決判處有期徒刑4 月確
    定，並與前開罪刑合併定應執行刑有期徒刑1 年，並於94年
    1 月8 日縮短刑期執行完畢，有臺灣高雄地方法院檢察署刑
    案資料查註紀錄表及臺灣高等法院被告前案紀錄表各1 份在
    卷可考，其於受有期徒刑之執行完畢後，5 年內故意再犯本
    件有期徒刑以上之2 罪，為累犯，各應依法加重其刑。爰審
    酌被告經前開強制戒治執行完畢後，另於92年因上述施用毒
    品案件；於94年、96年間亦因施用毒品案件而各經法院判處
    徒刑確定在案，此次再犯本件施用毒品案件，顯見其仍未戒
    除毒癮且戒毒意念非堅，惟念及被告於犯罪後已坦承犯行，
    態度良好，且施用毒品行為，乃屬對其自身健康之戕害行為
    ，及其犯罪動機、目的、手段及施用毒品之次數等一切情狀
    ，各量處如主文所示之刑，並定其應執行之刑，以資懲儆。
    至扣案之米白色粉末1 包（檢驗前淨重0.136 公克，檢驗後
    淨重0.126 公克），經送驗結果，確呈第一級毒品海洛因陽
    性反應，已如前述，堪認確係第一級毒品海洛因無訛，應依
    毒品危害防制條例第18條第1 項前段規定沒收銷燬之；又鑑
    定單位一般係以傾倒之方式，將包裝袋內之毒品倒出而與包
    裝袋分離而稱重，必要時，輔以刮杓刮取袋內毒品，然無論
    依何種方式分離，包裝袋內均有極微量之毒品殘留，業經法
    務部調查局以93年3 月19日調科壹字第09300113060 號函釋
    在案，並為本院職務上已知之事實，足認本件用以包覆扣案
    第一級毒品海洛因之包裝袋，其內含有極微量第一級毒品海
    洛因殘留而無法析離，應整體視為扣案之第一級毒品海洛因
    ，不問屬於犯人與否，併予沒收銷燬。至於鑑驗耗用之毒品
    既已滅失，自無庸宣告沒收銷燬，附此敘明。
據上論斷，應依刑事訴訟法第273 條之1 第1 項、第284 條之1
、第299 條第1 項前段，毒品危害防制條例第10條第1 項、第18
條第1 項前段，刑法第11條、第47條第1 項、第51條第5 款，判
決如主文。
本案經檢察官乙○○到庭執行職務。
中    華    民    國    97    年    1    月    22    日
                  刑事第十四庭  法  官  蔣志宗
以上正本證明與原本無異。
如不服本判決，應於判決送達後10日內，向本院提出上訴狀。
中    華    民    國    97    年    1     月    22    日
                                書記官  吳智媚
附錄本案論罪科刑之法條：
毒品危害防制條例第10條
施用第一級毒品者，處 6 月以上 5 年以下有期徒刑。
施用第二級毒品者，處 3 年以下有期徒刑。


司法院資訊處製作；財團法人民間司法改革基金會備份。
